【裁判字號】    90,上易,622
【裁判日期】    900723
【裁判案由】    恐嚇取財
【裁判全文】
臺灣高等法院臺南分院刑事判決               九十年度上易字第六二二號    Ｇ
      上  訴  人
      即  被  告  乙  ○  ○
      上  訴  人
      即  被  告  丙  ○  ○
右列上訴人因恐嚇取財案件，不服臺灣嘉義地方法院八十九年度易字第三四○號中華
民國九十年三月二十二日第一審判決（起訴案號：臺灣嘉義地方法院檢察署八十九年
度偵字第二六號），提起上訴，本院判決如左：
      主      文
原判決撤銷。
乙○○共同以加害生命之事，恐嚇他人致生危害於安全，累犯，處拘役伍拾日，如易
科罰金以參佰元折算壹日。
丙○○共同以加害生命之事，恐嚇他人致生危害於安全，處拘役參拾日，如易科罰金
以參佰元折算壹日。
      事      實
一、乙○○曾於民國八十六年間，因違反動產擔保交易法案件，經原審於八十六年九
    月二十五日以八十六年度易字第一四○五號判處有期徒刑五月，如易科罰金以三
    百元折算一日，由本院以八十六年度上易字第二六四五號判決駁回上訴確定，於
    八十七年一月十三日易科罰金執行完畢，仍不知悔改。因乙○○以七十七年另案
    管訓期間，甲○○趁機與其前妻殷淑美同居時，曾以乙○○之汽車及存款償還賭
    債約二、三百萬元，致乙○○心有不甘，乃與丙○○基於共同犯意之聯絡，於八
    十八年十一月八日十四時三十分許，見甲○○之車牌號碼Ｆ五－三三九八號自小
    客車停放在嘉義市○○街二七四號龍漢宮前，乃入龍漢宮尋找甲○○。在龍漢宮
    ，乙○○、丙○○要求甲○○至乙○○所經營設於嘉義市北門車站之北門車站停
    車場就上開問題商談解決辦法。甲○○即駕駛其所有上揭自小客車附載乙○○及
    丙○○至北門車站停車場，在北門車站停車場，乙○○以要甲○○「拿出新臺幣
    （下同）三百萬元，不然就給你死」等語恐嚇甲○○，致甲○○心生畏懼而同意
    三百萬元要回去與父親商量。至同日十五時許，乙○○乃駕駛上開甲○○之自小
    客車與丙○○附載甲○○至嘉義市○○街二七四號前，命甲○○下車，乙○○及
    丙○○則將該車開回並停放在北門車站車場以資抵押。甲○○回家後，告知其叔
    父范綱保，范綱保並於同日十六時許偕同甲○○前往北門車站停車場，欲向乙○○、丙○○取回自小客車，嗣因乙○○、丙○○未在該處，改至乙○○、丙○○
    所在之嘉義市○○路停車場。在北港路停車場，乙○○接續前揭恐嚇犯意，向甲○○、范綱保表示：若沒有三百萬元，不是甲○○死，就是乙○○死等語，致甲○○心生畏懼。
二、案經甲○○報由嘉義市警察局第一分局報由臺灣嘉義地方法院檢察署檢察官偵查
    起訴。
      理      由
一、訊據上訴人即被告乙○○、丙○○固坦承有於八十八年十一月八日十四時三十分
    許，在嘉義市○○街二七四號龍漢宮，遇見甲○○，並由甲○○駕駛所有自小客
    車附載乙○○及丙○○至乙○○經營之北門車站停車場之事實，惟矢口否認恐嚇
    甲○○之犯行，被告乙○○辯稱：「在停車場我表示希望就之前管訓期間內，他
    （指甲○○）和我老婆間的關係及花我一些錢及典當我喜美自小客車約三百萬元
    做個了結，告訴人表示他本身沒有那麼多錢可還，但表示願以三百萬元做個了結
    ，然後我們二人約定當晚十一時許到嘉義市○○街二七四號由蔡吳碧蓮先生居中
    協調，甲○○表示他要回去和父親，而我說你又沒有東西可保證，我怎知你會還
    ？甲○○為表誠意，才將車子放在北門停車場」云云；被告丙○○則辯稱：「在
    北門車站停車場，乙○○表示要就甲○○與他太太關係及所花的錢做了結，之後
    甲○○表示以三百萬元解決，他要走時，我們說之前找你很多次都找不到，你又
    沒有保證，這樣就要走了，甲○○表示車子留下來好了」云云。
二、惟查：
（一）被告二人如何向甲○○恐嚇之事實，業據告訴人甲○○於審理中指訴：「他們
      跟我說我和殷淑美的事，要我拿出三百萬元，我們在那裏約半個小時左右，我
      車子就在停車場裏，然後他說我花了他三百萬黃金，可是我沒有，我說我要回
      去跟我父親商量，當時我很害怕，沒有討價還價，只想趕快離開，我有同意三
      百萬元要向父親商量，然後他們二人由乙○○開我的車載我，我坐在駕駛座旁
      邊，丙○○坐後面，載到康樂街附近就放我下車」，「（問：在北門停車場被
      告是否用言語恐嚇你？你會害怕嗎？）有的，乙○○說你不拿三百萬出來就給
      你死。我會害怕」，「（問：丙○○在龍漢宮時至離開北門停車場時有無說話
      ？）他只有在車內時說要到那裏而己，他一直都在旁邊」。「（問：在北港路
      發生何事？）他們說拿三百萬再來講，否則要給你死，當時丙○○和我叔叔都
      在場，我們在那裏一下子就離開了，去警局報案」等語（詳原審八十九年六月
      二十七日訊問筆錄）明確。又證人即於八十八年十一月八日十四時三十分許在
      龍漢宮之蔡吳碧蓮，經原審法院傳拘未到，惟於偵查中證稱：「（問：甲○○
      稍後有去向妳借機車？）有，約當日下午三時許，有去向我借車」等語，與告
      訴人所指係被告二人搭載其至嘉義市○○街二七四號，再向蔡吳碧蓮借機車回
      家等語相符。
（二）證人即告訴人之叔父范綱保於偵查中證稱：「甲○○向我說他車子被搶，叫我
      陪他去找，我問乙○○為何搶別人的車子，他問我是誰，便說拿三百萬元出來
      才來說，叫我不可報警，沒三百萬元不是他死，就是甲○○死，我就與甲○○
      離開」，「丙○○有在場，他向我們說要拿錢來，我們二人來就可以，不要有
      其他人」等語（詳偵卷第二十五頁背面），及於審理中證稱：「（問：你是否
      於八十八年十一月八日與甲○○出去？）是的，當天下午四時許回來我看他很
      緊張，說車子被搶了，范綱其（甲○○之父）也在場，他也有跟他父親說，我
      們一起騎車出去，先到北門停車場時找不到人，我們轉往北港路停車場，被告
      二人在那裏，然後我說你為何拿別人的車子，乙○○說：不准報警，拿三百萬
      來再講；丙○○說：拿錢二個人來就好，二個人好兇」等語（詳原審法院八十
      九年六月二十七日訊問筆錄）等語，足證被告二人有對甲○○恐嚇之犯行。
（三）至告訴人雖否認有花用乙○○三百萬元之事實，但查證人即被告前妻殷淑美於
      原審法院證稱：「（問：甲○○同居期間有無賣乙○○的自小客車？或花用蔡
      某的錢？）有的，那輛車抵押借了三、四十萬元，他如果賭輸了有向我要錢花
      用，花了二、三百萬元，這些錢是乙○○之前存的」等語（詳原審八十九年十
      月二十日訊問筆錄）。雖告訴人之父范綱其亦到庭證稱告訴人與殷淑美同居之
      事，前已與被告達成和解等語（詳原審法院八十九年十月二十日訊問筆錄），
      惟查告訴人並未舉證以實其說，況告訴人與被告乙○○之妻同居，曾以被告乙○○財物及存款償還賭債數百萬元，豈能如告訴人之父范綱所稱以十萬元和解
      了事，故告訴人所謂與被告前妻同居之事已和解等情，顯與事實不符，從而被
      告向告訴人索取三百萬元，在被告主觀上自難認係不法所有之意圖，合予敘明
      。
（四）至被告丙○○明知被告乙○○有恫嚇告訴人之情形，其本身雖未有恐嚇行為，
      惟從伊自八十八年十一月八日十四時三十分許，至告訴人離開北門車站停車場
      之期間，及在北港路停車場處，伊均在旁助勢，增加告訴人之恐懼感，足證與
      乙○○有犯意聯絡及行為分擔。
（五）綜上，被告二人所辯不足採信，事證已臻明確，彼等犯行均堪認定。
三、查被告乙○○以告訴人趁其受管訓期間與其妻同居並以其財物償還賭債，而向告
    訴人索取三百萬元，縱然屬實，亦難認有不法所有意圖，已如前述。是被告以：
    「拿出新臺幣（下同）三百萬元，不然就給你死」等語恐嚇甲○○，應係犯刑法
    第三百零五條之恐嚇危害安全罪，公訴人認被告乙○○、丙○○所為，均係犯刑
    法第三百四十六條第三項、第一項恐嚇取財未遂罪，尚有未洽，應予變更。被告
    二人就上揭犯行，有犯意聯絡及行為分擔，為共同正犯。被告二人先後在北門車
    站停車場及北港路停車場對告訴人恐嚇之犯行，係基於一犯意接續二次行為，侵
    害一個法益，應為接續犯，屬單純一罪。又乙○○曾於八十六年間，因違反動產
    擔保交易法案件，經原審法院於八十六年九月二十五日以八十六年度易字第一四
    ○五號判處有期徒刑五月，由本院以八十六年度上易字第二六四五號判決駁回上
    訴確定，於八十七年一月十三日易科罰金執行完畢，有臺灣高等法院被告全國前
    案紀錄表附卷可稽，其受有期徒刑之執行完畢，五年以內再犯有期徒刑以上之罪
    ，為累犯，依法加重其刑。原審因認被告該部分犯行罪證明確予以論科固非無見
    ，惟查被告與告訴人間有上揭債務糾紛，被告並無不法所有意圖，原審疏未詳查
    ，遽依刑法第三百四十六條第三項、第一項恐嚇取財未遂罪論處，自有違誤，被
    告上訴意旨否認恐嚇犯行，徒陳詞指摘原判決不當，雖無可取，然原判決既有可
    議，自應由本院將原判決撤銷改判。爰審酌被告二人犯罪之動機、目的，與丙○○係在旁助勢等一切情狀，分別量處如所主文所示之刑，並諭知易科罰金之折算
    標準。
據上論斷，應依刑事訴訟法第三百六十九條第一項前段、第三百六十四條、第三百條
、第二百九十九條第一項前段、刑法第二十八條、第三百零五條、第四十七條、第四
十一條、罰金罰鍰提高標準條例第一條前段、第二條，判決如主文。
本案經檢察官王碧霞到庭執行職務。
中    華    民    國      九十      年      七      月      二十三      日
                                  臺灣高等法院臺南分院刑事第四庭
                                      審判長法官  陳    義    仲
                                            法官  林    勝    木
                                            法官  宋    明    蒼
右正本證明與原本無異。
公訴人如不服本判決，應於判決送達後十日內向本院提出上訴狀，其未敘述理由者並
應於提出上訴狀後十日內向本院補提理由書（應附繕本)。
（被告不得上訴）
                                      法院書記官  余    素    美
中    華    民    國      九十      年      七      月      二十五      日
附錄本案論罪科刑法條全文：
刑法第三百零五條：以加害生命、身體、自由、名譽、財產之事，恐嚇他人致生危害
                  於安全者，處二年以下有期徒刑、拘役或三百元以下罰金。


司法院資訊處製作；財團法人民間司法改革基金會備份。
